【裁判字號】    89,易,3904
【裁判日期】    891218
【裁判案由】    賭博等
【裁判全文】
臺灣臺中地方法院刑事判決                        八十九年度易字第三九四號
    公  訴  人  臺灣臺中地方法院檢察署檢察官
    被      告  丙○○
    選任辯護人  劉進堂
    被      告  丁○○
右列被告因賭博案件，經檢察官提起公訴（八十九年度偵字第一七五九七號），本院
判決如左：
    主  文
丙○○共同以賭博為常業，處有期徒刑陸月，併科罰金捌仟元，有期徒刑如易科罰金
，罰金如易服勞役，均以參佰元折算壹日。
扣案之電動賭博機具陸台、新台幣玖仟陸佰玖拾元、寄帳單貳張均沒收。
丁○○無罪。
    事  實
一、丙○○曾於民國八十二年間犯賭博罪，經本院判處有期徒刑四月併科罰金六千元
    ，並於八十二年十月十四日易科罰金執行完畢，猶不知悔悟，復基於常業賭博之
    犯意，自八十九年三月十三日起（起訴書誤載為八十九年六月初起），在台中市
    西屯區○○街一一二巷十九號一樓其所經營之「萬客香便利商店」公眾得出入之
    場所，擺設電動賭博機具麻將（幸運滿貫）二台、小瑪莉二台、樸克單機一台、
    水盤一台，連續與不特定之人賭博財物，並僱用與其有犯意聯絡之呂德龍（經
    本院於八十九年十一月三十日以八十九年度易字第三二二０號判決判處有期徒刑
    三月，緩刑三年）為店員，負責開分、洗分及兌換現金之工作，其賭博之方式為
    賭客以一比十之比例開分（即新台幣十元兌換一分），再以分數在前開賭博機具
    上押注，賭客如押中可得倍數不等之分數，若未押中，分數即為前開賭博機具沒
    入，賭客結束賭局時再以同一比例換回現金，丙○○、呂德龍則共同恃此為生，
    以此為業。丙○○因前曾擺設賭博性電動玩具經判處罰金刑，為免再次被查獲判
    刑，竟透過不詳真實姓名之張姓男子覓得甲○○（經本院以同上判決判處有期徒
    刑四月）頂替其為該便利商店之負責人，並應允每月支付甲○○八千元之代價。
    嗣於八十九年六月二十九日晚上十時三十分許，經台灣台中地方法院檢察署檢察
    官率警在前開商店內查獲賭客陳明炎（另經檢察官起訴）以所贏得之分數向呂德
    龍兌換現金二千一百元，賭客林雙錢（另經檢察官起訴）正在賭玩幸運滿貫麻將
    機具，並扣得前開電動機具六台、營業櫃處之賭資七千五百九十元、陳明炎獲
    得之賭金二千一百元、寄帳單二張、上班時數卡三張。呂德龍於被查獲後，即供
    出負責人為丙○○並配合警員之要求聯絡丙○○，甲○○乃依約出面頂替丙○○
    為該商店之負責人，並前往台中市警察局第四分局何安派出所應訊，嗣因甲○○
    於警訊中對於如何經營該便利商店及擺設電動玩具之細節均無法詳細供述，乃於
    警訊中承認其為頂替者，該商店之實際負責人為丙○○等情。
二、案經台中市警察局第四分局移送台灣台中地方法院檢察署檢察官偵查起訴。
    理  由
甲、被告丙○○有罪部分：
一、訊據被告丙○○矢口否認有擺設前開賭博性電動玩具之犯行，辯稱上開商店於八
    十九年五月三十一日以前是由其經營，八十九年六月一日以後則由甲○○經營，
    伊是以三十萬元之代價頂讓給甲○○，被告經營該商店時僅擺設三台娃娃機，甲○○如何經營被告並不知道，至於呂德龍雖是其經營該商店時所僱用，惟是因甲○○說找不到人，故由被告介紹給甲○○繼續僱用等語。惟查，被告丙○○確係
    前開商店之負責人一節，已據受其僱用在該店擔任店員之呂德龍於警訊及偵查中
    供稱在卷，核與甲○○於警訊中因無法供出該商店經營之實際情形而坦承其係頂
    替者等情相符，甲○○嗣雖再度於偵查及審理中否認其係頂替者，改稱其為該店
    之真正負責人，惟查，甲○○雖供稱該店係以現金三十萬元受讓，對於該三十萬
    元之來源，先於八十九年八月九日偵訊中供稱是其在彰化做臨時工所賺得存放在
    家中，嗣再於本院審理中供稱係向其兄弟姐妹借得先後不一，已足使人產生懷疑
    ，另呂德龍係受僱於丙○○從八十九年三月份起工作至同年六月二十九日被警查
    獲止，其至八十九年五月份止之薪水均係由丙○○所發給，並未向甲○○領取過
    薪水，亦從未在該商店內看過甲○○，不認識甲○○其人等情，亦據呂德龍在警
    訊、偵查中供稱在卷，此外，甲○○因頂替丙○○經本院判處有期徒刑四月一節
    ，有本院八十九年度易字第三二二０號判決一份在卷為憑，被告丙○○辯稱其已
    將該商店讓渡給甲○○，商店內之賭博性電動機具並非其所擺設等語，自無可採
    ，此外，上開商店內確係擺設賭博性電動機具一節，業經賭客陳明炎、林雙錢供
    稱在卷，並有扣案之電動機具六台、櫃台之賭資七千五百九十元、陳明炎獲得之
    賭金二千一百元、寄帳單二張、上班時數卡三張可稽，本件事證明確，被告丙○○犯行自堪認定。
二、核被告丙○○所為，係犯刑法第二百六十七條之常業賭博罪。被告與呂德龍間有
    犯意聯絡、行為分擔，為共同正犯。被告前於八十二年間所犯之賭博罪業經判處
    罰金刑，並於八十二年十月十四日執行完畢，有台灣高等法院被告全國前案紀錄
    表一份在卷可稽，本件不構成累犯。爰審酌被告素行、所擺設之賭博性電動機具
    台數雖然不多、惟已先行準備頂替人選於被查獲時為其脫罪、於頂替者為識破後
    仍否認犯行未見悔意等一切情狀，量處如主文所示之刑，並諭知有期徒刑如易科
    罰金及罰金如易服勞役之折算標準。扣案之電動機具六台、賭資合計九千六百九
    十元均依刑法第二百六十六條第二項規定宣告沒收，寄帳單二張係丙○○所有供
    犯罪所用之物，併依同法第三十八條第一項第二款規定宣告沒收。至扣案之上班
    時數卡三張非供犯罪所用之物，不予宣告沒收。
乙、被告丁○○無罪部分：
一、公訴意旨略以：被告丁○○明知被告丙○○自八十九年六月初起，在前開商店擺
    設賭博性電動機具與不特定人賭博財物，並以此為常業，為脫免罪責，透過丁○○尋得甲○○，談妥以每月八千元之代價教唆甲○○充當該商店之人頭，嗣於八
    十九年六月二十九日，經檢察官率警查獲上開商店擺設賭博性電動機具，丙○○
    乃透過丁○○聯絡甲○○出面頂替，因認被告丁○○涉犯刑法第一百六十四條第
    二項、第二十九條第二項之教唆頂替罪嫌等語。
二、公訴人認被告涉犯前開教唆頂替罪嫌，係以甲○○於警訊供稱：「是一位姓張的
    叫我冒充的，我只知行動電話0000000000號」等語、及上開行動電話
    之申請人為丁○○、丁○○之母乙○為丙○○之親姑母，有台灣大哥大行動電話
    股份有限公司申設人資料、戶籍謄本等件為據。訊據被告丁○○矢口否認有教唆
    甲○○頂替丙○○犯行，辯稱上開行動電話雖是其申設，但被告曾借給丙○○使
    用，被查獲時應是丙○○在使用，被告並不認識甲○○，亦未叫甲○○出面頂替
    丙○○等語。經查，甲○○在警訊中經訊以：「是誰叫你來冒充人頭的﹖多少錢
    請你當人頭﹖」時，答以：「是乙位姓張的叫我冒充的，我只知行動電話000
    0000000號，我是每月領新台幣捌仟元的，分二次每月一日、十五日各領
    肆仟元，共捌仟元，如果有被查獲我必須充當人頭，而這些錢也是張先生給我的
    。」等語（見八十九年度偵字第一一六八０號偵查卷第十七頁筆錄），甲○○供
    稱叫其充當人頭者係姓張，與被告丁○○之姓氏並不相符，另甲○○在本院審理
    中經命其當庭指認結果，亦供稱其不認識丁○○等語，自難僅憑甲○○在警訊之
    供稱為不利被告之認定。再前開行動電話之申設人係被告丁○○一節，固經被告
    坦承在卷，並有上開台灣大哥大行動電話股份有限公司申設資料在卷可稽，惟被
    告曾將行動電話借予被告丙○○使用之事實，亦據丙○○在本院供稱在卷，足見
    該電話並非僅供丁○○一人使用，丁○○雖與丙○○有親戚關係，且前開行動電
    話之申設人又為丁○○，公訴人因之懷疑丁○○有教唆頂替一事亦屬合理之推斷
    ，惟其亦僅屬推斷之證據，於缺乏其他積極直接之證據前提下，自難僅以甲○○
    供稱叫其教唆者係留下該支電話號碼即遽為不利被告之認定，此外，本院亦查無
    其他事證堪認被告涉犯教唆頂替犯行，本件不能證明被告犯罪，依法為被告無罪
    之判決。
據上論斷，應依刑事訴訟法第二百九十九條第一項前段、第三百零一條第一項、刑法
第二十八條、第二百六十八條、第二百六十六條第二項、第四十一條、第四十二條第
二項、第三十八條第一項第二款、罰金罰鍰提高標準條例第一條前段、第二條前段，
判決如主文。
中    華    民    國    八十九    年      十二      月  十八     日
                                          法  官  陳  賢  慧
右正本證明與原本無異。
如不服本判決，應於送達後十日內向本院提出上訴狀(須附繕本)，上訴於台灣高等
法院台中分院。
                                          書記官
中    華    民    國    八十九    年      十二      月        十八      日
附錄論罪科刑法條：
刑法第二百六十八條：意圖營利，供給賭博場所或聚眾賭博者，處三年以下有期徒刑
，得併科三千元以下罰金。


司法院資訊處製作；財團法人民間司法改革基金會備份。
